【裁判字號】    96,上易,2203
【裁判日期】    970227
【裁判案由】    恐嚇等
【裁判全文】
臺灣高等法院刑事判決                96年度上易字第2203號
上  訴  人  臺灣新竹地方法院檢察署檢察官
上  訴  人
即  被  告  乙○○
選任辯護人  楊隆源律師
被      告  戊○○
                      之3
上列上訴人因被告等恐嚇等案件，不服臺灣新竹地方法院93年度
易字第678號，中華民國96年7月31日第一審判決（起訴案號：臺
灣新竹地方法院檢察署92年度偵字第6233號、93年度偵字第2068
號），提起上訴，本院判決如下：
    主  文
原判決撤銷。
乙○○、戊○○共同連續散布文字，指摘足以毀損他人名譽之事
，各處有期徒刑陸月，如易科罰金，均以銀元佰元即新臺幣玖
佰元折算壹日，均減為有期徒刑月，如易科罰金，均以銀元
佰元即新臺幣玖佰元折算壹日。扣案如附表二所示之大字報壹紙
，沒收。
乙○○、戊○○被訴附表五部分，公訴不受理。
    事  實
一、乙○○與丙○○為兄妹，丁○○為丙○○之前妻（丁○○、
    丙○○於民國90年5月17日協議離婚），甲○○為丁○○與
    丙○○之子。緣丙○○與乙○○之夫陳清鑑（業89年12月30
    日死亡）於76、77年間各出資新臺幣（下同）100萬元供乙○○、丁○○成立「金祥珠寶店」，乙○○、丁○○並找來
    朋友朱淑貞合夥經營（朱淑貞未現金出資，惟每月負擔珠寶
    店僱員張美華月薪半數），因丁○○本身從事代書工作，自
    79年間起又需分心照顧生病之丙○○，朱淑貞則係乾股股東
    ，故珠寶店實由乙○○經營看顧，丁○○僅偶為查核店內帳
    冊資料。而上開珠寶店經營期間，乙○○、丁○○、朱淑貞
    等人為求便利，遇有私人應支出之帳款時，或由珠寶店先行
    墊支，各人於事後再行回補而動用珠寶店之流通現金。迨於
    84、85年間，珠寶店經營不善開始虧損，雖乙○○、丁○○
    分別向陳清鑑、丙○○各借支200萬元因應仍嫌不足，乙○○逼不得已，除向地下錢莊借款外，另徵得丁○○同意，於
    88年、89年間，由丁○○簽發如附表一編號1至3所示之支票
    供乙○○持向陳清鑑調現週轉。嗣乙○○查核珠寶店舊帳資
    料後，於89年11月中旬某日，邀約朱淑貞前往丁○○位在新
    竹市○○路○段323巷5號住處與丁○○對帳時，認為丁○○
    先前動支珠寶店資金後僅回補部分款項，尚積欠200萬元左
    右之債務尚未清償，要求丁○○先支付100萬元，用以清償
    其向地下錢莊借貸之債款，惟丁○○當時並無現金，反而要
    求乙○○另想辦法籌錢。迨於同年12月間，乙○○再找丁○○調現支付珠寶店之債款，丁○○乃循往例，簽發如附表一
    編號4、5所示之支票，供乙○○持支票向其婆婆調現支應。
    嗣如附表一編號1至3所示之支票於89年12月20日經提示後因
    存款不足遭到退票，陳清鑑又於同年月30日因車禍死亡，乙○○於取得如附表一所示之5張支票後，為向丁○○催討上
    開債務，遂於90年2月8日，持如附表一編號1至3所示之支票
    向臺灣新竹地方法院民事庭聲請支付命令，丁○○隨後就該
    支付命令聲明異議，乙○○即於同年3月19日提起請求給付
    票款訴訟，法院收案審理後，於同年9月14日，以乙○○本
    於票據法律關係訴請給付票款並無理由判決駁回確定。
二、乙○○提起之民事訴訟經臺灣新竹地方法院判決駁回確定後
    ，心有不甘，於91年間某日徵得朋友戊○○之應允，由乙○○將如附表一編號4、5所示之支票交給戊○○，委由戊○○
    假借其係持票人之身分據以催討票款，並提供丁○○、丙○○業已離婚、甲○○在新竹市○○路○段165號經營「諾貝兒
    」幼稚園等資訊，戊○○旋於同年3月間，持如附表一編號4
    、5所示之支票前往上址「諾貝兒」幼稚園，要求甲○○替
    丁○○清償支票債務，雖甲○○嚴予拒絕，戊○○仍留下00
    00000000號電話供予聯絡。而乙○○、戊○○明知丁○○與
    丙○○因故協議離婚，丁○○之債務與丙○○或甲○○無關
    ，為促使具有償債資力之丙○○或甲○○早日出面解決丁○○之欠債，竟意圖散布於眾，共同基於毀損他人名譽之概括
    犯意，推由戊○○製作如附表二所示內容之大字報數張，並
    找來不詳姓名年籍之成年男子數名，由該等男子於如附表二
    編號1所示之時間、地點，張貼如附表二編號1所示內容之大
    字報，欲供不特定之路人觀覽，以此散布大字報之方式指摘
    丁○○、丙○○為逃債而假離婚及甲○○置母債不理之不實
    事項，足以毀損丁○○、丙○○、甲○○之名譽。嗣經甲○○發現後報警處理，惟丙○○仍與戊○○取得聯絡，要求戊○○一併提出如附表一編號1至3所示之支票洽談和解，經戊○○向乙○○取得如附表一編號1至3所示之支票後，雙方即
    於91年11月8日，約在新竹市警察局第一分局樹林頭派出所
    內談妥和解，由丙○○當場簽發如附表四所示之支票換回丁○○所簽發如附表一所示之支票。然丙○○於給付如附表四
    編號1之支票款項後，心有不甘，又因丙○○在如附表四編
    號2至3所示之支票上蓋用與原留存印鑑不符之印章，戊○○
    提示該等支票未獲付款，丙○○遂不願配合兌領。乙○○、
    戊○○為取得和解款項，乃承前妨害名譽之概括犯意，推由
    戊○○於如附表二編號2所示之時間、地點，張貼同上內容
    之大字報數張，欲供不特定之路人觀覽，以此散布大字報之
    方式指摘丁○○、丙○○為逃債而假離婚及甲○○置母債不
    理之不實事項，足以毀損丁○○、丙○○、甲○○之名譽。
三、案經丁○○、甲○○、丙○○訴由新竹市警察局移送臺灣新
    竹地方法院檢察署檢察官偵查起訴。
    理  由
一、按被告以外之人於審判外之言詞或書面陳述，除法律另有規
    定者外，不得作為證據，刑事訴訟法第159條第1項定有規定
    。又被告以外之人於審判外之陳述，雖不符刑事訴訟法第15
    9條之1至之4之規定，惟經當事人於審判程序同意作為證據
    ，法院審酌該言詞陳述或書面陳述作成時之情況，認為適當
    者，亦得為證據；當事人、代理人或辯護人於法院調查證據
    時，知有第159條第1項不得為證據之情形，而未於言詞辯論
    終結前聲明異議者，視為有前項之同意；同法第159條之5亦
    有規定。本件證人即告訴人丁○○於司法警察、檢察事務官
    、檢察官；證人即告訴人丙○○、甲○○於司法警察及檢察
    官訊問時之供述；被告戊○○與丁○○、甲○○之談話錄音
    、譯文等部分，雖均為被告以外之人於審判外之言詞或書面
    陳述，惟經被告戊○○於審判程序中同意作為證據；被告乙○○及其辯護人則於本院調查上開證據時，未於言詞辯論終
    結前聲明異議，本院審酌後認為該等言詞或書面陳述均屬適
    當，故上開審判外之陳述，均得作為本案之證據，合先敘明
    。
二、訊之被告乙○○固坦認交付如附表一所示之支票給被告戊○○，委託被告戊○○持支票向告訴人丁○○催討票款之事實
    。惟矢口否認有何如附表二所示張貼大字報之行為，辯稱：
    伊只是請戊○○幫忙向丁○○催討支票債務，不知道戊○○
    如何討債，更沒有要戊○○張貼大字報等語。惟查：（一）
    被告戊○○於警詢、偵查中、原審以及本院審理時，業經坦
    承其受被告乙○○委託向告訴人丁○○等人催討如附表一所
    示票款之過程，嗣並在如附表二所示之時間、地點，張貼如
    附表二所示內容之大字報之事實，被告戊○○對於原審判決
    亦未提起本件之上訴。另參諸被告乙○○於警詢、偵查中、
    原審以及本院審理時亦供承其將如附表一所示之支票交給被
    告戊○○，委託被告戊○○向告訴人丁○○催討票款，並提
    供告訴人丁○○、丙○○假離婚及告訴人甲○○經營「諾貝
    兒」幼稚園等訊息，嗣被告戊○○即與告訴人丙○○洽談和
    解之事實；再核諸證人即告訴人丁○○於警詢、偵查中及原
    審審理時證稱：上開珠寶店之營運過程及其簽發如附表一所
    示之支票供被告乙○○調借現金，被告乙○○其後持如附表
    一編號1至3所示之支票提出民事訴訟要求丁○○給付票款敗
    訴，惟被告乙○○為取得票款，夥同被告戊○○於如附表二
    所示之時間、地點張貼如附表二所示內容之大字報而毀損其
    名譽等情，證人即告訴人丙○○於警詢、偵查中及本院審理
    時證稱：其出資並借款予丁○○經營上開珠寶店，嗣被告戊○○持丁○○簽發如附表一編號4、5所示之支票索討票款，
    並於如附表二所示之時間、地點張貼如附表二所示內容之大
    字報而毀損其名譽，其且於被告戊○○二次張貼大字報期間
    與被告戊○○談妥和解，並簽發如附表四所示之支票換回如
    附表一所示支票等情，證人即告訴人甲○○於警詢、偵查中
    及原審審理時證稱：被告戊○○一開始持丁○○簽發如附表
    一編號4、5之支票索討票款，並留下0000000000號電話供予
    聯絡，嗣於如附表二所示之時間、地點，張貼如附表二所示
    內容之大字報而毀損其名譽等情，證人朱淑貞於原審審理時
    證稱：上開珠寶店之營運過程及被告乙○○與丁○○對帳後
    ，主張丁○○積欠200餘萬元款項未還等情，以及被告戊○○與告訴人丙○○、丁○○簽訂之和解書、原審法院90年度
    竹簡字第194號判決各1份、被告戊○○張貼大字報相片10張
    、如附表一、四所示之支票共9張及扣案之大字報1紙等證據
    ，堪認被告乙○○、戊○○確有本件妨害名譽之事實；（二
    ）被告乙○○委託被告戊○○催討如附表一所示支票債務時
    ，曾提供告訴人丁○○之電話與住處、告訴人甲○○係開設
    「諾貝兒」幼稚園及告訴人丁○○與丙○○假離婚等情，業
    經被告乙○○於原審審理時供明在卷（參原審審理卷2第211
    頁、第213頁），如被告乙○○未指示被告戊○○向有資力
    之告訴人丙○○或甲○○討債，何必牽扯告訴人丙○○或甲○○，又何需提供有關告訴人丁○○、丙○○假離婚之不實
    訊息予被告戊○○。又告訴人丁○○等人因本案報警後，被
    告二人曾勾串謊稱彼此間存有借貸關係，被告戊○○因而取
    得如附表一所示支票之說詞，為證人即被告戊○○於原審審
    理時證述明確（參原審審理卷2第183頁），被告乙○○如僅
    委託被告戊○○單純討債，而未涉及任何不法之情事，於檢
    警偵查訊問時，斷無編織上情之必要。況被告戊○○2次張
    貼大字報期間，曾向被告乙○○報告將與告訴人丙○○洽談
    和解，並自被告乙○○處拿取如附表一編號1至3所示支票之
    事實，業經證人即被告戊○○證述在卷，核與被告乙○○供
    述之情節相符（參原審審理卷2第178頁至第180頁、第214頁
    ），足以推定被告2人間就相關達成和解之原因與經過詳為
    討論，被告乙○○才會將如附表一編號1至3所示之支票交給
    被告戊○○。而被告乙○○與告訴人丙○○為對面鄰居，對
    於告訴人丙○○等人之住處或幼稚園遭人張貼大字報，不久
    即在派出所洽談和解等情節，其既非置身事外，理應甚為明
    瞭，是被告戊○○於如附表二編號2所示時間張貼同一內容
    之大字報，被告乙○○應有所知悉，並同意被告戊○○之所
    為。被告乙○○為上開辯解，否認有何貼大字報之情事，委
    無足採；（三）被告戊○○與乙○○間就相關大字報內容應
    該有所討論，被告乙○○亦應知悉被告戊○○張貼大字報追
    討票款之行為，已如上述，被告戊○○於法院審理時雖曾表
    明被告乙○○對於貼大字報一事並不知情等語，顯係迴護被
    告乙○○之說詞，不足採信。綜上所述，本件事證明確，被
    告乙○○與被告戊○○共同為如附表編號二所示張貼大字報
    之事實，堪以認定。
三、按行為後法律有變更者，適用行為時之法律。但行為後之法
    律有利於行為人者，適用最有利於行為人之法律，刑法第2
    條第1項定有明文。又法律變更比較時應就罪刑有關之共犯
    、未遂犯、連續犯、牽連犯、結合犯以及累犯加重、自首減
    輕、暨其他法定加減原因、與加減例等一切情形，綜其全部
    之結果，而為比較，並適用最有利於行為人之法律處斷；比
    較裁判前之法律孰為有利於行為人時，應就罪刑有關之一切
    情形，比較其全部之結果，而為整個之適用，不能割裂而分
    別適用，最高法院24年上字第4634號、27年上字第2615號判
    例可供參考。查本件被告2人行為後，刑法第28條關於共同
    正犯、第33條第5款關於罰金之最低數額、第41條關於易科
    罰金、第56條關於連續犯等規定，均於94年2月2日修正公布
    ，並於95年7月1日起施行，而罰金最高數額之規定，則於95
    年6月14日增訂刑法施行法第1條之1，於同年7月1日起施行
    。而刑法第28條原規定：「二人以上共同實施犯罪之行為者
    ，皆為正犯。」修正後改為：「二人以上共同實行犯罪之行
    為者，皆為正犯。」故關於共同正犯之規定，僅將法條原「
    實施」之規定改為「實行」，雖修正後「實行」之文義似有
    限縮共同正犯成立範圍，惟該法條立法理由明文包含共謀共
    同正犯在內，則修正前、後成立共同正犯之範圍相同，自應
    適用被告行為時之舊刑法規定。又刑法第33條第5款原規定
    ：「罰金：一元以上。」而刑法分則編各罪所定罰金之貨幣
    單位原為銀元，依現行法規所定貨幣單位折算新臺幣條例規
    定，銀元1元折算新臺幣3元，則修正前罰金最低數額應為新
    臺幣3元。刑法第33條第5款修正後改為：「罰金：新台幣一
    千元以上，以百元計算之。」修正後罰金最低數額變更為新
    臺幣1,000元，比較修正前、後之規定，修正後刑法第33條
    第5款所定罰金之最低數額，較修正前提高，自以修正前刑
    法第33條第5款之規定有利於被告。又刑法修正前，刑法分
    則編關於罰金規定之貨幣單位為銀元，而刑法分則編規定應
    處罰金者，依罰金罰鍰提高標準條例第1條及第5條之規定，
    於72  年6月26日前修正之刑法條文，罰金數額提高2至10倍
    ，其後修正者則不提高倍數。而刑法修正施行後，因刑法第
    33條第5款所定罰金之貨幣單位改為新臺幣，刑法分則各罪
    所定罰金之貨幣單位亦應配合修正為新臺幣，乃增訂刑法施
    行法第1條之1規定：「中華民國九十四年一月七日刑法修正
    施行後，刑法分則編所定罰金之貨幣單位為新臺幣。九十四
    年一月七日刑法修正時，刑法分則編未修正之條文定有罰金
    者，自九十四年一月七日刑法修正施行後，就其所定數額提
    高為三十倍。但七十二年六月二十六日至九十四年一月七日
    新增或修正之條文，就其所定數額提高為三倍」是自95年7
    月1日起，刑法分則編所定罰金之貨幣單位，由原來之銀元
    改為新臺幣，且於94年1月7日刑法修正時，刑法分則編未修
    正之條文定有罰金者，復未於72年6月26日至94年1月7日修
    正或新增，自95年7月1日起，罰金之數額均提高為30倍。查
    被告所犯刑法第310條之誹謗罪，自72年6月20日起均未曾修
    正，依刑法施行法第1條之1之規定，其罰金以新臺幣為單位
    ，數額應提高30倍，與修正前之罰金以銀元為單位，適用罰
    金罰鍰提高標準條例第1條規定，應提高10倍，換算為新臺
    幣結果，亦為新臺幣數額之30倍。從而，刑法分則所定罰金
    刑之最高數額，於上開規定修正後並無不同，對被告2人而
    言，並無不利。又刑法第41條第1項原規定：「犯最重本刑
    為五年以下有期徒刑以下之刑之罪，而受六個月以下有期徒
    刑或拘役之宣告，因身體、教育、職業、家庭之關係或其他
    正當事由，執行顯有困難者，得以一元以上三元以下折算一
    日，易科罰金。但確因不執行所宣告之刑，難收矯正之效，
    或難以維持法秩序者，不在此限。」第二項規定：「併合處
    罰之數罪，均有前項情形，其應執行之刑逾六月者，亦同。
    」依修正前罰金罰鍰提高標準條例第2條前段之規定，應就
    原定數額提高為100倍折算1日，則被告行為時之易科罰金折
    算標準，應以銀元300元即新臺幣900元折算1日。刑法修正
    後，第41條第1項改為：「犯最重本刑為五年以下有期徒刑
    以下之刑之罪，而受六個月以下有期徒刑或拘役之宣告者，
    得以新臺幣一千元、二千元或三千元折算一日，易科罰金。
    但確因不執行所宣告之刑，難收矯正之效，或難以維持法秩
    序者，不在此限。」第二項改為：「前項規定於數罪併罰，
    其應執行之刑未逾六月者，亦適用之。」比較修法前後易科
    罰金之折算標準及數罪併罰應執行之刑逾6月是否仍得易科
    罰金等事項，以修正前之規定對被告有利。至該條第1項就
    執行之限制，雖新法刪除「因身體、教育、職業、家庭之關
    係或其他正當事由，執行顯有困難者」之規定，似乎較有利
    於被告，惟自該條文修正理由可知，立法者傾向於將易科罰
    金範圍擴大，由法官單純從避免短期自由刑弊害方面去思考
    是否准許易科罰金，至於個案中如何執行易科罰金，檢察官
    仍可依該條項但書之規定，審酌是否具有「確因不執行所宣
    告之刑，難收矯正之效，或難以維持法秩序」等事由，而為
    准許或駁回易科罰金之聲請，對被告並未較為有利，綜合比
    較結果，以修正前易科罰金之規定對被告較為有利。又刑法
    第56條原規定：「連續數行為而犯同一之罪名者，以一罪論
    。但得加重其刑至二分之一。」刑法修正後，將上開連續犯
    之規定刪除，原連續之數行為，即應依刑法第51條之規定分
    論併罰。惟被告2人先後2次妨害名譽之行為分論併罰結果，
    最高可能之刑期為4年（即各行為均處最高刑期有期徒刑2年
    ），論以連續妨害名譽一罪，最高刑期不超過有期徒刑3年
    （即有期徒刑2年，加重2分之1，為3年），比較新、舊法結
    果，以被告行為時即修正前刑法第56條連續犯之規定對被告
    較為有利。再按從刑，係附屬於主刑，不生比較輕重問題；
    最高法院24年上字第5292號判例可供參考，故刑法修正時，
    關於沒收之規定雖亦有變更，惟依上開說明，本件從刑沒收
    之規定，應隨同主刑所適用之刑法，據為沒收與否之認定。
    綜合上開各條文修正前、後之比較結果，關於共同正犯、罰
    金最高額部分，對被告並無不利，而罰金最低數額、易科罰
    金之折算標準及連續犯之適用，以修正前之規定對被告較為
    有利，是依刑法第2條第1項前段之規定，參考上開最高法院
    之見解，本件應整體適用行為時即修正前之刑法處斷。
四、核被告乙○○、戊○○所為，均係犯刑法第310條第2項之散
    布文字指摘足以毀損他人名譽之事罪。按以自己共同犯罪之
    意思，參與實施犯罪構成要件以外之行為，或以自己共同犯
    罪之意思，事先同謀，而由其中一部分人實施犯罪之行為者
    ，均為共同正犯；共同正犯之意思聯絡，原不以事前有所謀
    議，數人間有直接聯絡者為限，若於行為當時，以共同犯罪
    之意思參與，而為間接之聯絡者，自包括在內。本件被告乙○○委託被告戊○○，由被告戊○○指示不詳姓名年籍之成
    年男子數名張貼如附表二所示之大字報，則被告乙○○、戊○○及其他不詳姓名年籍成年男子間，均有犯意聯絡及行為
    分擔，均應依修正前刑法第28條之規定，論以共同正犯。又
    被告所犯上開散布文字指摘足以毀損他人名譽之事罪，係以
    一張貼大字報之行為造成告訴人3人受害，係一行為觸犯數
    罪名之同種想像競合犯。被告2人先後2次張貼大字報之妨害
    名譽行為，時間緊接，手法相同，觸犯構成要件相同之罪名
    ，顯係基於概括犯意反覆為之，應依修正前刑法第56條之規
    定，以一罪論，並加重其刑。公訴意旨認被告2人此部分所
    為係接續行為，容有誤會，應予指明。又按中華民國九十六
    年罪犯減刑條例業於96年7月4日公布，於同年月16日施行。
    而犯罪在中華民國96年4月24日以前者，除另有規定外，有
    期徒刑減其刑期2分之1，中華民國九十六年罪犯減刑條例第
    2條第1項第3款定有明文。查被告乙○○、戊○○犯罪時間
    均在96年4月24日以前，所犯刑法第310條第2項之誹謗罪合
    於減刑條件，應依上開條例予以減刑。
五、原審認被告2人罪證明確，予以論罪科刑，固非無見，惟原
    判決既認公訴意旨如附表五部分之告訴乃論期間已過，顯認
    定附表五部分與原判決認定附表二有罪部分，並無裁判上一
    罪之關係，惟未於判決主文為公訴不受理之諭知，於法未合
    。被告乙○○上訴意旨以：其並未教唆或指示戊○○張貼大
    字報方式向丁○○索討債務，戊○○雖均承張貼附表二編號
    1 之大字報，惟乙○○事前一無所悉，事中亦未參與或提供
    任何助力，事後亦未接獲任何訊息，足證其與戊○○間並無
    犯意聯絡或行為分擔等語，指摘原審判決其有罪為不當，仍
    係就原審已經依職權審酌之事項，重覆爭執；檢察官循被害
    人丙○○、甲○○、丁○○之請求提起上訴，其上訴意旨以
    ：被告2人確有如附表三、五之行為等語，亦係就原審已經
    依職權審酌之事項，重執陳詞，加以指摘，雖均無理由，惟
    原判決既有上開可議之處，自應由本院將原判決予以撤銷改
    判。爰審酌被告乙○○曾有賭博前科；被告戊○○無何前科
    之素行、為促使有資力之告訴人丙○○、甲○○出面處理告
    訴人丁○○之債務而張貼大字報之犯罪動機與目的、以張貼
    大字報達成其等妨害名譽之手段、所為造成他人對告訴人為
    行逃債而不擇手段之錯誤印象，使告訴人3人名譽受損非輕
    及被告戊○○坦認犯行；被告乙○○否認犯行之犯罪後態度
    等一切情狀，對於被告乙○○、戊○○各量處有期徒刑6月
    ，均減為有期徒刑3月，併諭知如易科罰金，均以銀元300元
    即新臺幣900折算1日。扣案如附表二所示之大字報1張，為
    被告戊○○所有，供被告2人為上開妨害名譽犯行所用之物
    ，應依修正前刑法第38條第1項第2款之規定宣告沒收。至被
    告2人持以妨害名譽所用之其他大字報並未扣案，亦無證據
    證明現尚存在，為避免執行困難，爰不併予宣告沒收。
六、公訴意旨另以：被告乙○○明知其對告訴人丁○○並無真實
    債權存在，竟因經濟狀況不佳，意圖為自己不法之所有，於
    91年3月下旬，假藉其持有告訴人丁○○所簽發如附表一所
    示之支票而對告訴人丁○○有債權之理由，委託當時尚不確
    知被告乙○○與告訴人丁○○間有無債務關係之被告戊○○
    ，持如附表一編號4、5之2紙支票至與該支票債務完全無關
    位於新竹市○○路○段165號由告訴人甲○○所經營之「諾貝
    兒」幼稚園，要求告訴人甲○○替其母即告訴人丁○○還錢
    ，並留下其行動電話號碼0000000000號供聯絡而進行討債工
    作，被告乙○○則欲藉此達到恐嚇取財之目的。惟被告戊○○索債行為未獲告訴人甲○○置理，被告戊○○、乙○○乃
    基於公然侮辱、毀損及強暴脅迫使人行無義務之事之犯意聯
    絡，推由戊○○率不詳姓名年籍之男子3至4名，於如附表三
    編號1至3所示之時間、地點，以如附表三編號1至3所示之手
    段，接續對告訴人甲○○、丙○○為公然侮辱、誹謗及毀損
    之行為，使告訴人甲○○、丙○○心生畏懼而報警處理，嗣
    不得已，並與被告戊○○於91年11月8日，在新竹市警察局
    第一分局樹林頭派出所內，就如附表一所示之支票簽訂和解
    書，由無償債義務之告訴人丙○○交付其簽發如附表四所示
    之支票予被告戊○○，使告訴人丙○○、甲○○行無義務之
    事。被告戊○○於受領上開和解支票後，於同年11月10日提
    示領得如附表四編號1所示之70萬元票款，被告乙○○因此
    遂行得手其恐嚇取財之部分金錢。惟告訴人丙○○簽發如附
    表四編號2至4所示之支票印鑑不符，被告戊○○無法兌領其
    他票款，乃於如附表三編號4至7所示之時間、地點，以如附
    表三編號4至7所示之手段，接續對告訴人甲○○、丙○○為
    噴漆及毀損行為。同時於92年間，由被告戊○○以自己為如
    附表一、四所示支票之直接債權人之身分，向臺灣新竹地方
    法院檢察署檢察官提出詐欺告訴，經該署檢察官以被告係以
    暴力討債方法取得告訴人丙○○所簽交如附表四所示之支票
    ，而認告訴人丙○○並無詐欺犯行，於93年2月18日為不起
    訴處分。被告二人無法藉由訴訟達到索財及討債之目的，遂
    於如附表三編號8、9所示之時間、地點，以如附表三編號8
    、9所示之手段，接續為毀損行為，因認被告乙○○此部分
    所為，涉有刑法第346條第1項之恐嚇取財、第309條第1項之
    公然侮辱、第310條第2項之誹謗及第354條之毀損罪嫌；被
    告戊○○此部分所為，涉有刑法第304條之強制、第309條第
    1項之公然侮辱、第310條第2項之誹謗及第354條之毀損罪嫌
    。
七、按犯罪事實應依證據認定之，無證據不得認定犯罪事實，刑
    事訴訟法第154條第2項定有明文。又認定不利於被告之事實
    ，須依積極證據，苟積極證據不足為不利於被告事實之認定
    時，即應為有利於被告之認定，更不必有何不利之證據；認
    定犯罪事實所憑之證據，雖不以直接證據為限，間接證據亦
    包括在內，然而無論直接或間接證據，其為訴訟上之證明，
    須於通常一般之人均不致有所懷疑，而得確信其為真實之程
    度者，始得據為有罪之認定；最高法院30年上字第816號、
    76年臺上字第4986號判例意旨可供參考。又告訴人之告訴，
    係以使被告受刑事訴追為目的，是其陳述是否與事實相符，
    仍應調查其他證據以資審認，最高法院52年台上字第1300號
    判例，著有明文。經查，：本件公訴人認被告2人涉犯上開
    毀損等罪嫌，無非係以（一）被告戊○○坦認持如附表一之
    支票向告訴人丙○○、甲○○、丁○○討債，並於91年11月
    4日凌晨沿街張貼內容載有「鄉親評理」、「倪丁○○、丙○○…欠債不還辦假離婚、天理何在？」、「兒子甲○○『
    諾貝兒』幼稚園老闆置母債不理，養兒何用？如此育幼園您
    放心把子女交給它教育嗎？」等文字之事實；（二）被告乙○○供稱將如附表一所示支票交付被告戊○○，而被告乙○○居住在告訴人3人住處隔壁，足認被告乙○○於交付上開
    支票給被告戊○○後，對於告訴人遭人噴漆等情節無法諉為
    不知；（三）告訴人丁○○、丙○○及甲○○指訴被告二人
    為達索討金錢之目的，共同為噴漆、毀損等犯行；（四）原
    審法院90年度竹簡字第194號給付票款確定判決書、被告戊○○與告訴人丁○○、甲○○之談話錄音、臺灣新竹地方法
    院檢察署檢察官92年度偵字第2970號不起訴處分書、被告戊○○與告訴人簽立之和解契約書、告訴人所提出之遭人噴漆
    、攻擊門窗玻璃之照片、93年2月14日新竹市警察局受理刑
    事案件報案三聯單，證明被告2人確有犯案之原因與動機之
    事實等為主要論據。惟訊據被告乙○○、戊○○固僅坦認被
    告乙○○交付如附表一所示之支票予被告戊○○，委託被告
    戊○○持支票向告訴人丁○○催討票款之事實。被告戊○○
    另承認於催討票款期間，於如附表二所示之時間、地點，張
    貼如附表二內容之大字報之事實，但均堅詞否認有何如附表
    三所示之噴漆、毀損等情事。本院查，告訴人丁○○、甲○○、丙○○如附表三所示之住處或所經之幼稚園，於如附表
    三所示之時間，遭人以如附表三所示之手段為噴漆、毀損玻
    璃或車輛輪胎等情，分別為告訴人丁○○、甲○○、丙○○
    於偵查中及原審審理時供陳明確，並有告訴人丁○○及丁○○之子倪裕鴻報警後取得之報案三聯單2紙及告訴人丁○○
    、甲○○、丙○○自行拍攝如附表三所示遭人噴漆、毀損狀
    況相片共39張在卷可資佐證，堪認告訴人丁○○、甲○○、
    丙○○如附表三所示之住處或所經營之幼稚園遭人噴漆、毀
    損等事實。惟查：（一）告訴人丁○○、甲○○、丙○○固
    均指訴被告乙○○、戊○○為如附表三所示之噴漆、毀損等
    行為，惟告訴人丁○○、甲○○、丙○○指訴被告二人如何
    涉案一節，證人即告訴人丁○○僅證稱伊認為91年12月5日
    遭人噴漆應該是乙○○、戊○○做的。但伊沒有看到是誰砸
    車與噴漆，因為時間都是在半夜發生等語（參91年他字第70
    1號卷第39頁、原審審理卷2第66頁）；證人即告訴人甲○○
    證稱伊雖然沒有親眼看到是誰做的，但因為戊○○親自來找
    伊，幫人討債，一直要伊趕快處理支票的事情，對伊、家人
    及所開設的幼稚園做出流氓侵害行為，以達到索取金錢的目
    的，伊沒有跟任何人結怨，只有戊○○一直打電話來，還說
    不怕伊錄音，他們又告伊爸爸詐欺，他們想要用這種手段讓
    伊不能經營幼稚園，所以伊主觀的認定是戊○○、乙○○教
    唆別人來做的等語（參93年度偵字第2068號卷第39頁、第40
    頁、原審審理卷2第146頁至第149頁）；證人即告訴人丙○○於原審審理時證稱：伊沒有親眼看到戊○○的行為，但戊○○一直打電話要錢，在電話中對伊及丁○○說『晚上要給
    伊好看』，另表示3張支票的錢沒有給就要伊好看、要用特
    效藥，是乙○○把支票給戊○○，叫戊○○用硬的，所以伊
    認為是乙○○是主謀，要戊○○做的等語（參原審卷第82頁
    至第92頁），足見證人即告訴人丁○○、甲○○、丙○○均
    未親眼目睹被告2人為如附表三所示之犯行。而證人即告訴
    人甲○○、丙○○所稱被告戊○○時常打電話索討金錢等情
    ，為被告戊○○否認，編查全卷亦無被告戊○○與告訴人甲○○或丙○○電話聯絡之通聯紀錄，即無確切證據證明被告
    戊○○與告訴人甲○○、丙○○密切通聯之事實，證人即告
    訴人甲○○、丙○○以被告戊○○時常打電話要錢之基礎事
    實，據為被告2人涉案之推論，即有可疑。另證人即告訴人
    丙○○既證稱被告乙○○要戊○○用硬的、激烈的手段，是
    從朋友處聽到的（參原審審理卷2第91頁），則該部分證詞
    要係傳聞供述而不足採。是告訴人丁○○、甲○○、丙○○
    各以上開理由指訴被告2人此部分之涉案情節，尚難遽信；
    （二）被告戊○○與告訴人丁○○、丙○○和解時，固在和
    解書上記載「本人戊○○保證今後不再叫兄弟到丙○○、甲○○住家及諾貝兒幼稚園噴漆、貼傳單、打破汽車門窗及一
    切破壞之行為，空口無憑，特立此和解書壹式貳份，雙方各
    執壹份為憑」等文字，然因告訴人丁○○、丙○○表示係要
    被告戊○○保證以後不可為噴漆等行為，不代表被告戊○○
    曾為該等行為，被告戊○○因此才在和解書上簽名一節，迭
    經被告戊○○於警詢、偵查中、原審審理時供陳明確，而被
    告戊○○於和解當時確就上開文義提出異議，並與告訴人丙○○、丁○○有所討論，則經證人即和解時在場之警員郭展
    榮於原審審理時證稱：「當天戊○○好像有對丙○○反應這
    樣寫下來好像承認以前就是他做的，丙○○或丁○○好像有
    說這樣不代表以前就是你做的，只是希望保證以後不會作，
    寫完和解書丙○○開票給戊○○後，戊○○就說『我就相信
    你這一次，既然大家有誠意。』」等語明確（參原審審理卷
    2第124頁），是別無積極證據，亦難僅因和解書之上開記載
    ，逕認被告2人確有如附表三編號1至3之噴漆或毀損行為；
    （三）被告乙○○於90年間，持如附表一編號1至3所示之本
    票向告訴人丁○○提起給付票款之民事訴訟，經原審法院於
    90年9月14日，以90年度竹簡字第194號判決，認被告乙○○
    本於票據法律關係訴請告訴人給付票款及法定遲延利息之請
    求並無理由而駁回該案確定。被告乙○○於該案遭駁回後，
    委請被告戊○○催討票款，被告戊○○因此曾與告訴人丁○○、甲○○電話聯絡。嗣被告戊○○認告訴人丙○○於簽發
    和解支票時，故意在如附表四編號2至4所示之支票上蓋用與
    原留印鑑不同之印章，乃據以向臺灣新竹地方法院檢察署檢
    察官提起詐欺告訴，經同署檢察官以被告戊○○與告訴人丙○○間係民事票據糾紛，且存有原因關係之抗辯為由，為不
    起訴處分確定等情，分別經被告乙○○、戊○○供明在卷，
    核與證人即告訴人丁○○、丙○○、甲○○證述之情節大致
    相符，且經調取原審法院90年度竹簡字第194號全卷詳閱屬
    實，並有和解書、臺灣新竹地方法院檢察署92年度偵字第29
    70號不起訴處分書各1份、電話錄音2份及如附表一、四所示
    之支票共9張在卷可證。是依上開事實，固可明瞭被告乙○○、戊○○與告訴人丁○○、甲○○、丙○○間發生爭執之
    原因，被告戊○○為取得如附表一所示之票款，並為如附表
    二所示貼大字報之行為，然別無積極證據，仍不能逕將上開
    事實，等同認定係引發如附表三所示犯行之事發原因或動機
    ，而據為被告2人此部分有罪之認定；（四）如附表一所示
    之支票係告訴人丁○○簽發供被告乙○○調借資金使用一節
    ，業經證人即告訴人丁○○供明在卷，被告乙○○在其向臺
    灣新竹地方法院檢察署檢察官申告丁○○偽造有價證券案件
    時亦表明：「我確實有向被告借票向我婆婆週轉100萬元，
    我是拍賣珠寶完後向被告調借2張各50萬元的票向我婆婆調
    現，因為拍賣珠寶錢不夠清償債務」等語（參併付於原審法
    院96年度竹簡字第194號給付票款卷內臺灣新竹地方法院檢
    察署90年度偵字第1591號影卷90年3月20日訊問筆錄）。惟
    上開珠寶店經營期間，告訴人丁○○曾多次向珠寶店預支金
    錢使用，珠寶店虧損時，被告乙○○則出面向地下錢莊借錢
    支應，嗣被告乙○○與朱淑貞及告訴人丁○○核對舊帳後，
    發現告訴人丁○○尚積欠珠寶店200餘萬元等情，業經被告
    乙○○於原審審理時供明在卷，核與證人朱淑貞於原審法院
    審理時證稱：「金祥珠寶店平常是乙○○在顧店，從84、85
    年開始虧本，店裡面營運到沒有辦法還向地下錢莊借錢，於
    89年11月中旬，乙○○與我到丁○○家裡對帳，因為那天之
    後幾天就要出1張給建忠當舖的100萬元，當時對帳約200 多
    萬元，就是金祥珠寶店替丁○○代墊的錢，丁○○當場沒有
    否認，也沒有對積欠的數字表示意見」等語相符（參原審審
    理卷2第170頁），並有該珠寶店之帳冊資料及會算資料各1
    份在卷可佐（參原審審理卷2第234頁至第248頁）。上開珠
    寶店於結束營業後虧損約2,000萬左右，亦經證人朱淑貞、
    證人即告訴人丙○○於原審法院審理時證述在卷（參原審審
    理卷2第94頁、第176頁），是被告乙○○會算後認為告訴人
    丁○○積欠珠寶店200餘萬元，本不離譜。參照被告乙○○
    於案發期間曾向告訴人丙○○表明告訴人丁○○欠其數百萬
    元之事實，業經證人即告訴人丙○○於原審法院審理時證述
    在卷（參原審審理卷2第93頁），足見被告乙○○於案發前
    自始認定告訴人丁○○積欠債款未還，被告乙○○據此持珠
    寶店經營期間告訴人丁○○所簽發如附表一所示之支票，向
    告訴人丁○○追討票款彌補虧損，尚難認有何不法所有之意
    圖，公訴人認被告乙○○與告訴人丁○○間並無債權債務關
    係，基於不法所有之目的對告訴人為恐嚇取財之行為，顯有
    誤會；（五）被告戊○○與告訴人丙○○、丁○○於91年11
    月8日洽談和解時，係由告訴人丙○○、丁○○主動要約，
    並出面向樹林頭派出所所長蕭智釧借用派出所為洽談和解場
    所，由告訴人丁○○寫好和解書等情，分別為被告戊○○、
    證人蕭智釧、證人即告訴人丙○○、丁○○於原審法院審理
    時供明在卷。上開和解既係告訴人丙○○、丁○○積極要約
    ，被告2人如附表二編號1所示張貼大字報之行為，亦難認為
    係暴力或脅迫手段，顯難認定告訴人丙○○簽發如附表四所
    示支票係遭被告二人強制所為；（六）告訴人於本院審理時
    雖另提出電腦影印之照片11幀，顯示照片上之彈孔，證明被
    害石甲○○經營之諾貝兒幼稚園遭槍擊並受到恐嚇等情，經
    查告訴人於本院提出之照片，雖確有玻璃牆面、照明設備遭
    受射擊之痕跡，惟該項痕跡係何時發生？係何人所為？並無
    積極證據加以佐證，仍難做為不利被告2人認定之依據。綜
    上，僅依上開證據，實難就被告2人此部分犯行，達到通常
    一般人均不致有所懷疑，而得確信為真實之程度，本件又無
    其他證據證明被告2人有此部分之行為，本應就此部分犯行
    為無罪之諭知，惟檢察官認被告2人此部分所為，與上開論
    罪科刑之散布文字指摘足以毀損他人名譽之事罪，有接續犯
    或牽連犯之裁判上一罪關係，爰不另為無罪之諭知。
八、公訴意旨另以：被告乙○○、戊○○另於附表五所示之時間
    地點，為附表五所示之行為，因認被告2人另涉犯刑法第309
    條第1項之公然侮辱、第310條第2項之誹謗及第354條之毀損
    罪嫌。惟按告訴乃論之罪，其告訴應自得為告訴之人知悉犯
    人之時起，於6個月內為之；其告訴已逾告訴期間者，應諭
    知不受理之判決，刑事訴訟法第237條第1項及第303條第3款
    分別定有明文。經查，本件被告2人所涉如附表五之罪嫌部
    分，核與如附表二所示之犯罪事實，相隔逾半年以上，其中
    誹謗罪嫌部分之犯罪方式與附表二所示之犯罪方式，亦有不
    同，兩者尚不構成連續犯關係，至於附表五所示公然侮辱、
    毀損罪嫌部分，亦與附表二部分無牽連犯之裁判上一罪關係
    ，而起訴書所指附表三部分，又經本院認定罪證不足。堪認
    如附表五部分與本件有罪之部分，並無裁判上一罪之關係。
    惟因公訴人認被告2人上開部分之罪嫌依同法第314條及第35
    7條之規定均需告訴乃論，茲因本件告訴人丁○○、丙○○
    、甲○○遲於91年12月2日始委請律師提出此部分告訴，有
    刑事案件申告單在卷可憑（參91年度他字第691號卷第1項）
    ，其等就附表五部分，於提起告訴時，已逾6個月之告訴期
    限，依上開說明，應就此部分，另為不受理判決之諭知。
據上論斷，應依刑事訴訟法第369條第1項前段、第364條、第299
條第1項前段、第303條第3款，刑法第2條第1項前段、第310條第
2項、第55條、修正前刑法第28條、第56條、第41條第1項前段、
第38條第1項第2款，刑法施行法第1條之1，中華民國96年罪犯減
刑條例第2條第1項第3款、第7條，判決如主文。
本案經檢察官羅松芳到庭執行職務。
中    華    民    國    97    年    2    月    27    日
                  刑事第二十庭  審判長法  官  楊貴雄
                                      法  官  林銓正
                                      法  官  鄧振球
以上正本證明與原本無異。
不得上訴。
                                      書記官  劉有志
中    華    民    國    97    年    2     月    27    日
附錄：本案論罪科刑法條全文
刑法第310條
I意圖散布於眾，而指摘或傳述足以毀損他人名譽之事者，為誹
  謗罪，處一年以下有期徒刑、拘役或五百元以下罰金。
II散布文字、圖畫犯前項之罪者，處二年以下有期徒刑、拘役或
  一千元以下罰金。
III對於所誹謗之事，能證明其為真實者，不罰。但涉於私德而與
  公共利益無關者，不在此限。
附表一：乙○○交給戊○○索討票款之支票明細
  ┌──┬─────┬──────┬────┬──────┬──────┐
  │編號│付  款  人│發  票  日  │ 發票人 │ 票 面 金 額│  提示日期  │
  │    │          │            │        │ (新臺幣)   │            │
  ├──┼─────┼──────┼────┼──────┼──────┤
  │１  │新竹市第五│89年2月29日 │倪丁○○│ 38萬元     │89年12月26日│
  │    │信用合作社│            │        │            │            │
  ├──┼─────┼──────┼────┼──────┼──────┤
  │２  │同上      │89年4月30日 │ 同上   │ 同上       │   同上     │
  ├──┼─────┼──────┼────┼──────┼──────┤
  │３  │同上      │89年6月15日 │ 同右   │ 50萬元     │   同上     │
  ├──┼─────┼──────┼────┼──────┼──────┤
  │４  │同上      │90年6月15日 │ 同右   │ 同上       │   未提示   │
  ├──┼─────┼──────┼────┼──────┼──────┤
  │５  │同上      │90年7月15日 │ 同右   │ 同上       │   未提示   │
  └──┴─────┴──────┴────┴──────┴──────┘
附表二：被告乙○○、戊○○等行為一覽表
  ┌──┬────┬──────┬────────────┐
  │編號│ 時  間 │ 地      點 │ 手                段   │
  ├──┼────┼──────┼────────────┤
  │１  │91年11月│(1)新竹市東大│張貼載有「鄉親評理、倪曾│
  │    │4日凌晨3│路323巷5號倪│玉蓮、丙○○夫妻為欠債不│
  │    │時許    │裕忠住處。  │還辦假離婚天理何在？兒子│
  │    │        │(2)新竹市東大│甲○○「諾貝兒」幼稚園老│
  │    │        │路2段165號「│闆置母債不理養兒何用？如│
  │    │        │諾貝兒」幼稚│此之育幼園您放心把子女交│
  │    │        │園沿途。    │給它教育嗎？」之大字報。│
  ├──┼────┼──────┼────────────┤
  │２  │91年12月│(1)新竹市東大│同上。                  │
  │    │3日晚上1│路2段323巷1 │                        │
  │    │1時許   │號丙○○住處│                        │
  │    │        │。          │                        │
  │    │        │(2)同上址倪裕│                        │
  │    │        │忠住處。    │                        │
  └──┴────┴──────┴────────────┘
附表三：丙○○、甲○○遭人噴漆等行為一覽表
  ┌──┬────┬──────┬────────────┐
  │編號│ 時  間 │ 地      點 │ 手                段   │
  ├──┼────┼──────┼────────────┤
  │１  │91年10月│(1)新竹市東大│在建築物外部噴上「母債子│
  │    │29日某時│路2段323巷5 │還」、「幹」、「欠錢不還│
  │    │        │號甲○○住處│」「欠錢還錢」、「你曾玉│
  │    │        │。          │蓮假離婚」之油漆。      │
  │    │        │(2)新竹市東大│                        │
  │    │        │路2段165號倪│                        │
  │    │        │裕忠開設之「│                        │
  │    │        │諾貝兒」幼稚│                        │
  │    │        │園。        │                        │
  ├──┼────┼──────┼────────────┤
  │２  │91年10月│同上址「諾貝│砸毀車號5P-0248號幼兒車 │
  │    │29日某時│兒」幼稚園。│門窗玻璃及刺破輪胎。    │
  ├──┼────┼──────┼────────────┤
  │３  │91年11月│(1)新竹市東大│(1)在建築物外部噴上「欠錢│
  │    │3日凌晨2│路2段323巷1 │  還錢」、「天理何在母債│
  │    │時許    │號丙○○住處│  子還」之油漆。        │
  │    │        │。          │(2)砸毀車號ML-4876號幼兒 │
  │    │        │(2)同上址倪裕│  車門窗玻璃。          │
  │    │        │忠住處。    │                        │
  ├──┼────┼──────┼────────────┤
  │４  │91年12月│(1)同上址倪濱│在牆上噴漆。            │
  │    │5日凌晨2│田住處。    │                        │
  │    │時21分許│(2)同上址倪裕│                        │
  │    │        │忠住處。    │                        │
  ├──┼────┼──────┼────────────┤
  │５  │91年12月│同上二址。  │在牆上噴漆。            │
  │    │15日凌晨│            │                        │
  │    │5時16分 │            │                        │
  │    │許      │            │                        │
  ├──┼────┼──────┼────────────┤
  │６  │91年12月│同上址「諾貝│以不明之發射工具發射彈珠│
  │    │16日凌晨│兒」幼稚園。│擊破門窗玻璃一處。      │
  │    │3時50分 │            │                        │
  ├──┼────┼──────┼────────────┤
  │７  │93年1月3│同上        │砸毀車號5P-0248號、車號 │
  │    │0日凌晨0│            │ML-4876號箱型車擋風玻璃 │
  │    │時21分許│            │及刺破輪胎。            │
  ├──┼────┼──────┼────────────┤
  │８  │93年2月4│同上        │以不明之發射工具發射彈珠│
  │    │日、6日 │            │擊破大門玻璃一處。      │
  │    │凌晨某時│            │                        │
  ├──┼────┼──────┼────────────┤
  │９  │93年2月1│同上        │以不明之發射工具發射彈珠│
  │    │4日某時 │            │擊破大窗玻璃一處。      │
  └──┴────┴──────┴────────────┘
附表四：丙○○簽發和解支票一覽表
  ┌──┬─────┬──────┬────┬─────┬─────┐
  │編號│ 付款人   │ 發票日     │ 發票人 │票面金額( │ 提示日期 │
  │    │          │            │        │新臺幣)   │          │
  ├──┼─────┼──────┼────┼─────┼─────┤
  │１  │新竹市第十│91年11月8日 │丙○○  │70萬元    │ 已提示   │
  │    │信用合作社│            │        │          │          │
  ├──┼─────┼──────┼────┼─────┼─────┤
  │２  │同上      │91年11月20日│ 同上   │10萬元    │ 未獲兌領 │
  └──┴─────┴──────┴────┴─────┴─────┘
附表五：被告乙○○、戊○○行為一覽表
  ┌──┬────┬──────┬────────────┐
  │編號│ 時  間 │ 地      點 │ 手                段   │
  ├──┼────┼──────┼────────────┤
  │１  │91年4月5│新竹市○○路│被告乙○○與戊○○，基於│
  │    │日某時  │2段323巷5號 │妨害名譽、誹謗及毀損之犯│
  │    │        │甲○○住處及│意聯絡，推由被告戊○○率│
  │    │        │甲○○開設之│領3至4名不詳姓名之成年人│
  │    │        │「諾貝兒」幼│為噴漆「母債子還」、「幹│
  │    │        │稚園。      │」、「欠錢不還」「欠錢還│
  │    │        │            │錢」、「你丁○○假離婚」│
  └──┴────┴──────┴────────────┘


司法院資訊處製作；財團法人民間司法改革基金會備份。
